【裁判字號】    90,訴,1393
【裁判日期】    901012
【裁判案由】    恐嚇取財
【裁判全文】
臺灣臺中地方法院刑事判決                          九十年度訴字第一三九三號
    公  訴  人  臺灣臺中地方法院檢察署檢察官
    被      告  丁○○
右列被告因恐嚇取財案件，經檢察官提起公訴（九十年度偵字第六六六０號）及移送
併案（九十年度偵字第六六六三號），本院判決如左：
    主  文
丁○○連續意圖為自己不法之所有，以恐嚇使人將本人之物交付，處有期徒刑壹年貳
月。
    事  實
一、丁○○於民國（以下同）八十二年涉犯持槍殺人等案件，嗣經臺灣彰化地方法院
    發布通緝，詎為籌措逃亡經費，竟基於意圖為自己不法所有之概括犯意，連續於
    八十五年三月二十日下午五時許，以電話向位於彰化縣二林鎮○○里○○路九號
    「乙○○醫院」，向醫師乙○○聲稱：「要以新臺幣（以下同）一千萬元之支票
    向伊借錢。」，並恫嚇稱：「那裡那裡他有拿到錢，那裡沒有拿到錢他就開槍，
    如伊未支付，也會遭受同樣命運。」等語，致使乙○○心生畏懼，於八十五年三
    月二十二日，至彰化縣員林鎮「臺灣銀行員林分行」電匯三百萬元，入丁○○所
    指定之合作金庫新莊支庫謝才興之0000000000000號帳戶內，再由
    不知情之謝才興、洪淑珒二人提款後交由丁○○收受，而恐嚇取財得逞；又於八
    十五年四月間，以電話向位於彰化縣二林鎮○○路○段三０五號「惠生醫院」，
    向醫師陳嘉惠聲稱：「要以一張面額一千萬元之支票向伊借款。」，並恫嚇稱：
    「因逃亡需要跑路費用」等語，致使陳嘉惠心生畏懼，後經陳嘉惠委由謝才興及
    謝東松二人，向丁○○協調說情，而恐嚇取財未遂。
二、案經被害人乙○○訴由彰化縣警察局彰化分局報請臺灣彰化地方法院檢察署檢察
    官呈由臺灣高等法院臺中分院檢察署檢察長核轉臺灣臺中地方法院檢察署檢察官
    偵查起訴及移送併辦。
    理  由
一、訊據被告丁○○固不否認其有於右揭時地打電話予被害人乙○○、陳嘉惠二人欲
    以一千萬元面額支票向上開二被害人借款之情事，惟矢口否認有何恐嚇取財犯行
    ，辯稱：是向乙○○、陳嘉惠二人借款，並未對其二人恐嚇，事後要還乙○○，
    乙○○說不用還，不用急著還等云云；惟查：(1)：右揭被告向被告人乙○○恐嚇
    取財犯罪事實部分，已據被害人乙○○於警訊及本院審理中指訴綦詳，核與證人
    甲○○到庭證稱：「我是丁○○的舅舅，和乙○○是姻親，乙○○有向我說被丁
    ○○恐嚇一千萬元，所以找丁○○的太太幫忙，但她說聯絡不上丁○○，我確有
    與乙○○去拜託丁○○的太太。」、證人謝才興、王淑珒二人分別於警訊中證稱
    ：「乙○○有匯入三百萬元至謝才興帳戶內」等情節相符，並有合作金庫新莊分
    行九十年六月二十日（九０）合金東莊總字第二九三九號號函所檢附之八十五年
    三月二十二日乙○○三百萬元匯款紀錄一紙在卷可據；而被害人陳嘉惠為被告恐
    嚇取財犯罪事實部分，亦已據被害人陳嘉惠於警訊中指訴屬實無訛；(2)：又被告
    雖矢口否認有對被害人乙○○、陳嘉惠二人施以恐嚇言語云云；惟被告與被害人
    乙○○、陳嘉惠二人間並非熟識，此已據被害人乙○○、陳嘉惠二人分別陳述在
    卷，被害人二人又何將三百萬元之鉅額款項借予被告之可能；況被告於警訊中亦
    不諱言確有以電話向被害人陳嘉惠恐嚇財物之情事，是被告所辯並未向被害人乙
    ○○、陳嘉惠二人恐嚇財物云云，無非為事後卸責之詞，不足以採信，事證明確
    ，被告犯行，堪以認定。
二、核被告丁○○所為，係犯刑法第三百四十六條第一項恐嚇取財、與同法條第三項
    、第一項之恐嚇取財未遂罪；又被告所犯上揭二次恐嚇取財行為，其時間緊接，
    所犯罪名與犯罪構成要件相同，顯係基於概括之犯意為之，為連續犯，應依刑法
    第五十六條之規定以恐嚇取財既遂之一罪論，並加重其刑；爰審酌被告於犯後猶
    矯飾犯行，未見悔意，且恐嚇取財取得之財物三百萬元數額龐大等一切情狀，量
    處如主文所示之刑，以示懲儆。
三、按犯罪事實一部起訴者，其效力及於全部，刑事訴訟法第二百六十七條定有明文
    ；查移送併辦九十年度偵字第六六六三號案件內之臺灣彰化地方法院檢察署八十
    九年度偵字第五一二一號即被告丁○○對被害人陳嘉惠恐嚇取財犯行部分，與原
    起訴案件犯行之時間緊接，犯罪罪名與構成要件相同，顯係基於概括犯意為之，
    有連續犯之關係，為起訴效力所及，本院自得併予審理。
四、移送併辦意旨略以：(1)：被告與綽號「白猴」之姓名年籍不詳成年男子，基於共
    同之犯意聯絡，於八十五年八月二十三日下午八時十五分許，由綽號「白猴」之
    男子，持不詳型式之手槍一枝及子彈二顆，至彰化縣二林鎮○○路二八八號「順
    安內兒科診所」，對醫師李子麟，恐嚇交付一百萬元（臺灣彰化地方法院檢察署
    八十九年度偵字第四八九七號）；(2)：於八十七年六月間，在彰化縣竹塘鄉○○
    村○○路二一四號，對被害人邱胤恐嚇取財三百萬元（臺灣彰化地方法院檢察署
    八十九年度偵字第五一二三號）；(3)：於八十九年二月二十一日下午四時三十分
    許，在彰化縣二林鎮○○路五二三號「惠可便利超商」內，向被害人丙○○，恐
    嚇要強行入股（臺灣彰化地方法院檢察署八十九年度偵字第五一二０號）；(4)：
    於八十二年九月二十二日中午十二時四十分許，在彰化縣芳苑鄉鄉與平村路
    口，持槍殺害被害人謝通運、范明元二人、於八十二年五月二十八日，恐嚇被害
    人陳諸讚、葉美麗、陳金水、洪海重、陳興章等人財物、於八十六年二月十四日
    下午八時五十五分起，在彰化縣芳苑鄉○○村○○路路○段五０九號謝尾、謝國
    陽住處及於彰化縣二林鎮二林巷二一二號徐福樹住處開槍示警部分、於八十七年
    三月二十九日下午七時許，在彰化縣二林鎮○○里○○路三號，向紀和男恐嚇一
    百萬元得逞等而移送併辦；經查：上揭(1)：對被害人李子麟恐嚇財物部分，被告
    已堅決否認其情，辯稱：因其並非對李子麟恐嚇取財之人，而李子麟向警局報案
    該恐嚇取財案為其所為，始以電話恐嚇李子麟要登報道歉，並無恐嚇財物等語，
    核與被害人李子麟於警訊中陳稱當時持槍至其診所內之人為綽號「白猴」之人，
    並非被告丁○○、及被告有以電話恐嚇其要登報道歉之情相符，是本部分被告所
    為，係為恐嚇罪，而非恐嚇取財之行為；而上揭(2)之對被害人邱胤恐嚇財物部分
    ，此已經本院以八十九年度訴字第一四四二號認定不足以證明為被告所為（見該
    判決內容八、（一）部分），此有該判決書在卷可憑；而上揭(3)對被害人丙○○
    恐嚇強行入股部分，此部分犯行時間，係於八十九年二月二十一日，與本件被告
    犯行時間，差距四年時間，且被告於八十七年間犯有恐嚇取財之犯行，亦經本院
    以上開八十九年度訴字第一四四二號判決有罪，該恐嚇取財犯行，顯與本件無連
    續犯之裁判上一罪關係；而上揭(4)之殺害被害人謝通運、范明元二人部分，所犯
    為殺人罪，與恐嚇取財罪，犯意有別，犯罪構成要件有異，並無連續犯關係、於
    八十三年五月二十八日對被害人陳諸讚、葉美麗、陳金水、洪海重、陳興章等人
    恐嚇取財犯行之時間，與本件被告所為，有二年之差距，時間並非緊接，與連續
    犯之構成要件亦屬有間、於對被害人謝尾、謝國陽、徐福樹等人開槍示警部分，
    所涉為恐嚇或殺人未遂行為，與恐嚇取財犯意有別，犯罪構成要件不同、於對被
    害人紀和男恐嚇取財部分，已經本院以上揭八十九年度訴字第一四四二號判決認
    定為被告所為而判決有罪確定，是上揭移送併辦部分，與本件被告所犯恐嚇取財
    罪間，並無連續犯之裁判上一罪關係，自應退回由原承辦檢察官另行偵辦，均附
    此敘明。
據上論斷，應依刑事訴訟法第二百九十九條第一項前段，刑法第五十六條、第三百四
十六條第一項，罰金罰鍰提高標準條例第一條前段，判決如主文。
中      華      民      國      九十      年      十    月      十二    日
                                        法  官   梁   堯   銘
右正本證明與原本無異。
如不服本判決，應於送達後十日內向本院提出上訴狀（須附繕本），上訴於臺灣高等
法院臺中分院。
                                        書記官
中      華      民      國      九十      年      十    月      十二    日
附錄論罪科刑法條
刑法第三百四十六條
意圖為自己或第三人不法之所有，以恐嚇使人將本人或第三人之物交付者，處六月以
上五年以下有期徒刑，得併科一千元以下罰金。
以前項方法得財產上不法之利益，或使第三人得之者，亦同
前二項之未遂犯罰之。


司法院資訊處製作；財團法人民間司法改革基金會備份。
